# 求助陈版：母公司直接和间接持股控制某公司，直接持股（较少）应按成本法还是权益法

提问人：liruifengpps 时间：2019-07-26 14:00:17
1. 同时向控股股东和少数股东购买股权，子公司最终控制了孙公司，但是此时母公司也还持有少量孙公司的股份，我的理解此时母公司直接和间接持股能够控制孙公司，个别报表上对这些直接持有的股份应是按照成本法核算。
2.但是中国证监会出的《上市公司执行企业会计准则案例解析（ 2019 ）》中案例 3-10中 “同时向控股股东和少数股东购买股权交易的会计处理” 中有这样的描述 “A 公司个别报表：处置乙公司部分股权，对乙公司的持股比例由 60%下降为25%,如果能够对乙公司施加重大影响，应作为联营企业，改按权益法核算。
A公司的合并财务报表：对于 A 公司来说，合并前直接持有乙公司60%股权；合并后，直接及间接持有乙公司股权增加至80%。因此，A 公司合并财务报表中作为购买少数股东权益处理。” 在此案例中A 公司是集团母公司，直接持有25%乙公司股份，通过子公司间接持有 55%乙公司股份，但是这里 A 公司个别报表是改按权益法核算了。请问这个处理如何解释？
1.jpg (33.84 KB, 下载次数: 0)
2019-7-26 13:59 上传
3.《企业会计准则第 2 号——长期股权投资应用指南（ 2014 ）》中对成本法的解释 “投资方在判断对被投资单位是否具有控制时，应综合考虑直接持有的股权和通过子公司间接持有的股权。在个别财务报表中，投资方进行成本法核算时，应仅考虑直接持有的股权份额。” 对于这句话的理解，我认为是先要综合看直接、间接持股是否能够控制被投资单位，如果可以的话个别报表就应该将直接持有的股份按成本法核算。这样的话就和上述案例的处理不同，请问对于《应用指南》的理解是否正确？对于母公司直接持有的少量的被控制企业的股份应该怎么核算？

回答人：chenyiwei
你的理解是合理的。在这个案例中，母公司直接持有孙公司 25% 的股权在母公司个别报表层面应按成本法核算。

提问人：liruifengpps 时间：2019-07-27 09:21:32
谢谢陈版主，不过证监会会计部出的《上市公司执行企业会计准则案例解析》 2017 年版和 2019 年版都有这个案例，A 公司个别报表处理都说是按权益法核算，这是啥情况啊。

回答人：chenyiwei
不清楚背后的考虑，但书中的理解并不符合会计准则的原则。